【裁判字號】    97,交聲,574
【裁判日期】    970513
【裁判案由】    聲明異議
【裁判全文】
臺灣彰化地方法院交通事件裁定        97年度交聲字第574號
原處分機關  交通部公路總局臺中區監理所彰化監理站
異  議  人
即受處分人  甲○○
上列異議人即受處分人因違反道路交通管理處罰條例案件，對於
交通部公路總局臺中區監理所彰化監理站民國（下同）90年9 月
11日所為之裁決書（彰監五字第裁00-00000號），聲明異議，本
院裁定如下：
    主  文
異議駁回。
    理  由
一、按受處分人，不服道路交通管理處罰條例第8條主管機關所
    為之處罰，得於接到裁決書之翌日起20日內，向管轄地方法
    院聲明異議；又依上開規定聲明異議之期間，自裁決送達之
    翌日起算，並得依法扣除在途期間及聲請回復原狀；另法院
    交通法庭認聲明異議不合法律上之程式或其異議權已喪失者
    ，應以裁定駁回之。次按，處理違反道路交通管理事件，有
    關文書送達之程序，依行政程序法之規定。又送達，於應受
    送達人之住居所、事務所或營業所為之。於應送達處所不獲
    會晤應受送達人時，得將文書付與有辨別事理能力之同居人
    、受僱人或應送達處所之接收郵件人員，道路交通管理處罰
    條例第87條第1 項、道路交通案件處理辦法第12條、第18條
    、行政程序法第72條第1 項、第73條分別定有明文。
二、又按交通案件聲明異議之在途期間扣除，如當事人非居住於
    處罰機關所在之鄉、鎮、市（包括縣轄市、省轄市及院轄市
    ），但居住於受理聲明異議案件法院之管轄區域者，應依法
    院訴訟當事人在途期間標準第2 條第1 款中之「地方法院在
    途期間」欄所載之日數，扣除在途期間，此於法院訴訟當事
    人在途期間標準第4 條第1 款第（2）點有明文規定。
三、異議意旨略以：本件異議人即受處分人甲○○所有之車牌號
    碼PO-3726 號自用一般小貨車，於88年12月27日，因未依規
    定懸掛號牌行駛於公路，為警當場攔停並掣單舉發，惟上述
    違規行為，係柯端龍所為，且該車已於88年3 月30日依廢車
    轉售，有該車買賣契約書附卷可參，並有彰化縣稅捐稽徵處
    向本人裁罰，該車繳銷後，因違反使用牌照稅法，嗣經本人
    於92年10月9 日到案提出申訴說明後，經查明後認非違章行
    為時所有人，原處分應予註銷，是原裁決書對本人裁處罰鍰
    ，應有違誤，爰提出聲明異議等語。
四、原處分機關處分意旨略以：異議人即受處分人甲○○所有之
    車號PO-3726 號自用一般小客車，確因「汽機車領有號牌而
    未懸掛或不依規定位置懸掛」之違規，經警攔停，嗣由交通
    部公路總局臺中區監理所彰化監理站於90年9 月11日，以異
    議人違反前揭道路交通管理處罰條例（下稱同法）第12條第
    1 項第7 款、第2 項之規定而分別裁處異議人罰鍰新臺幣
    7,200 元，罰鍰限於90年10月11日前繳納，上開罰鍰逾90年
    10月26日仍不繳納者，依法移送強制執行，並製作裁決書（
    彰監五字第裁00-00000號），業於90年9 月21日經交由郵政
    機關向受處分人位於「彰化縣芬園鄉○○路○ 段963 巷5弄9
    號」之住所地為送達後，因未獲會晤應受送達人本人，故將
    該文書交付與有辨別事理能力之同居人代為收受等情。
五、經查：
（一）本件異議人即受處分人甲○○所有之車牌號碼ＰＯ-3726
      號自用一般小貨車，於88年12月27因「汽機車領有號牌而
      未懸掛或不依規定位置懸掛」之違規，經警以違反道路交
      通管理處罰條例第12條第1 項第7 款、第2 項之規定舉發
      ，此有本件違反道路交通管理事件裁決書附卷可稽，並為
      受處分人所不爭執。
（二）本件裁決書業於90年9 月21日送達於受處分人之當時之戶
      籍地「彰化縣芬園鄉○○路○ 段963 巷5 弄9 號」，並由
      受處分人之同居人即受處分人之父收受，有交通部公路總
      局臺中區監理所彰化監理站97年5 月7 日中監彰字第0970
      009666號函文所附之送達回證1 紙及個人遷徙記錄查詢單
      1 份在卷可稽，異議人如對原處分機關前開裁決不服欲提
      起異議，依照前開說明，其20日之異議期間應自90 年9月
      21日即收受該裁決書之翌日起至同年10月11日止；另異議
      人於送達時之住所係位於彰化縣芬園鄉，此有個人基本資
      料查詢結果1 紙在卷可稽，因其非居住於處罰機關即交通
      部公路總局臺中區監理所彰化監理站所在之彰化縣花壇鄉
      ，但居住於本院之管轄區域內，依法院訴訟當事人在途期
      間標準第4 條之規定，應依同標準第2 條第1 款之地方法
      院在途期間欄所載之日數即2 日，扣除在途期間。是異議
      人至遲應於90年10月13日向原處分機關或本院提出聲明異
      議狀，方屬合法，然異議人竟遲至97年4 月21日始向本院
      提出聲明異議狀，此有蓋有本院收文專用章之聲明異議狀
      1 份在卷可稽，是本件顯已逾20日之異議期間。從而，依
      照前開法條規定及說明，本件異議人逾期始聲明異議，其
      異議權業已喪失，且屬不得補正，依法自應予以駁回。
六、據上論斷，應依道路交通管理處罰條例第87條第2 項，道路
    交通案件處理辦法第18條前段，裁定如主文。
中    華    民    國    97    年    5     月    13    日
                  交通法庭            法  官  黃齡玉
以上正本證明與原本無異。
如不服本裁定，應於裁定送達後5 日內向本院提出抗告狀 (須附
繕本 )。
中    華    民    國    97    年    5     月    14    日
                  交通法庭            書記官  施嘉玫


司法院資訊處製作；財團法人民間司法改革基金會備份。
